【裁判字號】    98,審訴,296
【裁判日期】    980327
【裁判案由】    毒品危害防制條例
【裁判全文】
臺灣桃園地方法院刑事判決             98年度審訴字第296號
公  訴  人  臺灣桃園地方法院檢察署檢察官
被      告  甲○○
上列被告因毒品危害防制條例案件，經檢察官提起公訴（97年度
毒偵字第6084號），被告於準備程序進行中，就被訴事實為有罪
之陳述，經本院告知簡式審判程序意旨，並聽取當事人之意見後
，本院合議庭裁定依簡式審判程序審理，判決如下：
    主  文
甲○○施用第一級毒品，累犯，處有期徒刑捌月，扣案之第一級
毒品海洛因壹包（驗餘毛重零點貳肆公克）沒收銷燬之。
    事實及理由
一、犯罪事實：
  (一)甲○○有下列觀察、勒戒、強制戒治處遇及前科：
    1.前於民國87年間因施用毒品案件，經法院裁定送觀察、勒
      戒後，認有繼續施用毒品之傾向，再由法院裁定令入戒治
      處所施以強制戒治，因其戒治成效經評定為合格，復經法
      院裁定停止戒治，且於87年12月4 日停止戒治出所，並付
      保護管束，迄至88年7 月26日保護管束期滿未經撤銷，視
      為強制戒治期滿執行完畢，施用毒品之犯行，又分別經臺
      灣高等法院以87年度上訴字第2964號、本院以87年度訴字
      第535 號，分別判處免刑確定，臺灣桃園地方法院檢察署
      檢察官以89年度戒偵字第621 號為不起訴處分確定。於93
      年10月10日（即前開強制戒治執行完畢後5 年內）復因施
      用第一、二級毒品等案件，經本院以94年度訴字第52號判
      決，分別判處有期徒刑7 月、4 月，並定其應執行刑為有
      期徒刑10月，上訴後，經臺灣高等法院以94年度上訴字第
      1672號判決，上訴駁回確定。
    2.於81年間因違反麻醉藥品管理條例及違反肅清煙毒條例等
      案件，經法院分別判處有期徒刑5 月、3 年5 月、5 月，
      並定其應執行刑為有期徒刑3 年8 月確定；於82年間又因
      違反肅清煙毒條例、違反麻醉藥品管理條例、違反槍砲彈
      藥刀械管制條例等案件，經本院以83年度訴字第705 號判
      決，分別判處有期徒刑3 年6 月、6 月、8 月，並定其應
      執行刑為有期徒刑4 年6 月確定，上開2 罪入監接續執行
      ，於85年4 月6 日假釋出監，假釋期間因違反保護管束應
      遵守事項，遭撤銷假釋後，再於88年3 月9 日入監，續服
      殘刑5 年2 月24日，迄至92年12月30日依行刑累進處遇條
      例之規定縮短刑期後刑期期執行完畢。
  (二)詎其仍不知悛悔，復基於施用第一級毒品海洛因之犯意，於
    97年10月29日晚間6 時許，在其桃園縣八德市○○路○段21
    2 巷1 弄2 衖16之1 號住處內，以針筒注射之方式，施用第
    一級毒品海洛因1 次。嗣於翌（30）日上午11時48分許，在
    桃園縣八德市○○路○段235 巷46號前為警查獲，並扣得供
    其施用所持有之第一級毒品海洛因1 包（驗餘毛重0.24公克
    ）。案經桃園縣政府警察局桃園分局報請臺灣桃園地方法院
    檢察署檢察官偵查起訴。
二、證據名稱：
  (一)被告甲○○於本院審理中之自白。
  (二)桃園縣政府警察局桃園分局被採尿人尿液暨毒品真實姓名與
    編號對照表、臺灣檢驗科技股份有限公司濫用藥物檢驗報告
    各1紙。
  (三)扣案之第一級毒品海洛因1 包（驗餘毛重0.24公克）、臺灣
    檢驗科技股份有限公司濫用藥物檢驗報告1 紙。
  (四)臺灣高等法院被告前案紀錄表1 份。
三、附記事項：
    按施用第一、二級毒品為犯罪行為，毒品危害防制條例第10
    條定有處罰明文。故施用第一、二級毒品者，依前揭規定本
    應科以刑罰。惟基於刑事政策，對合於一定條件之施用者，
    則依同條例第20條、第23條之規定，施以觀察、勒戒及強制
    戒治之保安處分。又毒品危害防制條例於92年7 月9 日修正
    公布，自93年1 月9 日施行，其中第20條、第23條將施用毒
    品之刑事處遇程序，區分為「初犯」及「五年內再犯」、「
    五年後再犯」。依其立法理由之說明：「初犯」，經觀察、
    勒戒或強制戒治後，應為不起訴處分或不付審理之裁定；經
    觀察、勒戒或強制戒治執行完畢釋放後，「五年內再犯」者
    ，因其再犯率甚高，原實施之觀察、勒戒及強制戒治既已無
    法收其實效，爰依法追訴或裁定交付審理。至於經觀察、勒
    戒或強制戒治執行完畢釋放後，「五年後再犯」者，前所實
    施之觀察、勒戒或強制戒治已足以遮斷其施用毒品之毒癮，
    為期自新及協助其斷除毒癮，仍適用「初犯」規定，先經觀
    察、勒戒或強制戒治之程序。從而依修正後之規定，僅限於
    「初犯」及「五年後再犯」二種情形，始應先經觀察、勒戒
    或強制戒治程序。倘被告於五年內已再犯，經依法追訴處罰
    ，縱其第三次（或第三次以上）再度施用毒品之時間，在初
    犯經觀察、勒戒或強制戒治執行完畢釋放五年以後，已不合
    於「五年後再犯」之規定，且因已於「五年內再犯」，顯見
    其再犯率甚高，原實施觀察、勒戒或強制戒治，已無法收其
    實效，即應依該條例第10條處罰（最高法院97年度第5 次刑
    事庭會議決議參照），查被告曾有犯罪事實欄一(一)所載之施
    用毒品犯行，有刑案資料查註紀錄表及臺灣高等法院被告前
    案紀錄表附卷可稽，其本件施用毒品犯行非屬「初犯」及「
    五年後再犯」之情形，依上開說明，自應逕予以論罪科刑。
四、應適用法條：
    刑事訴訟法第273 條之1 第1 項、第299 條第1 項前段、第
    310 條之2 、第454 條第1 項，毒品危害防制條例第10條第
    1 項、第18條第1 項前段，刑法第11條、第47條第1 項。
五、如不服本件判決，得自收受判決送達之日起10日內，向本院
    提出上訴書狀，上訴於第二審法院。
本案經檢察官蔡如惠到庭執行職務。
中    華    民    國    98    年    3     月    27    日
                        刑事庭    法  官  劉為丕
以上正本證明與原本無異。
如不服本判決應於收受判決後10日內向本院提出上訴書狀，並應
敘述具體理由。其未敘述上訴理由者，應於上訴期間屆滿後20日
內向本院補提理由書 (均須按他造當事人之人數附繕本)「 切勿
逕送上級法院」。
                                  書記官  陳淑瓊
中    華    民    國    98    年    3     月    27    日
附錄本案論罪科刑法條：
毒品危害防制條例第10條
施用第一級毒品者，處6 月以上 5 年以下有期徒刑。
施用第二級毒品者，處3 年以下有期徒刑。


司法院資訊處製作；財團法人民間司法改革基金會備份。
